【裁判字號】    95,訴,842
【裁判日期】    951211
【裁判案由】    公共危險等
【裁判全文】
臺灣板橋地方法院刑事判決              95年度訴字第842 號
公 訴 人  臺灣板橋地方法院檢察署檢察官
被    告  丙○○
上列被告因公共危險等案件，經檢察官提起公訴（95年度偵字第
3655號），本院判決如下：
    主      文
丙○○共同攜帶兇器竊盜，累犯，處有期徒刑拾月。扣案鐵剪刀
壹支沒收。
    事      實
一、丙○○前曾於民國91年間，因竊盜案件，經本院以91年度板
    簡字第1558號判決處有期徒刑二月確定，並於92年7 月13日
    執行完畢。詎不知警惕，竟與甲○○（另案經本院以95年度
    訴字第554 號判決處有期徒刑八月確定）共同基於意圖為自
    己不法所有之犯意聯絡，於94年12月28日中午12時28分許，
    由甲○○騎乘機車搭載丙○○，至台北縣三峽鎮○○路○段
    218 號後山，再由丙○○持其所有客觀上足供兇器使用之鐵
    剪刀，攀爬上電線桿後剪斷電纜線，丟下交由甲○○接應，
    以此方式竊取台灣電力公司所有、連接長壽山區溪北幹53-2
    、3-4 號幹電線桿之電纜線（共3 捆，總重量約21公斤，價
    值計新台幣2,478 元）得手。嗣欲離去下山販賣之際，為警
    當場查獲，並扣得前開電纜線及鐵剪刀一支。
二、案經台北縣政府警察局三峽分局報告臺灣板橋地方法院檢察
    署檢察官偵查起訴。
    理      由
壹、有罪部分：
  一、關於證據能力方面：
  （一）關於證人甲○○雖未於偵查中具結，但不受刑事訴訟法
        第158 之3 規定限制，而應依傳聞法則處理。
    １、按證人、鑑定人依法應具結而未具結者，其證言或鑑定
        意見，不得作為證據，刑事訴訟法第158 條之3 定有明
        文。惟基於以下理由，應認偵查中檢察官訊問證人未經
        具結者，其製作之訊問筆錄，並不受前開規定之限制。
    ２、偵查中檢察官訊問證人是證據蒐集的程序，與審判中證
        人到庭交互詰問等法定調查證據程序，性質上有所不同
        ，證人偵查中所為之陳述，基本上屬傳聞證據，有無證
        據能力，應依傳聞法則處理。
    ３、審判中訊問證人應命其具結，除了擔保其據實陳述外，
        同時擔保審判中他造當事人對該證人能為有效反詰問的
        機會。審判中有此項規範目的存在，相對的在偵查中訊
        問證人屬證據蒐集的性質，除另有透過法院保全證據的
        必要，否則基本上並無擔保他造為有效反詰問的情形。
    ４、司法警察人員訊問證人不需證人具結，其所作成的筆錄
        於符合刑訴法第159 條之3 或同條之5 經被告同意者，
        可例外承認有證據能力。偵查中檢察官訊問證人未經具
        結者，縱使被告同意，受第158 條之3 限制，卻仍無證
        據能力，兩者相較顯失均衡。
    ５、依第158 條之3 立法理由說明，本條係參考最高法院過
        去四則判例所增訂，惟觀察此四則判例均屬審判中因原
        審未命證人或鑑定人具結，違反法定的調查程序，無法
        擔保據實陳述發現真實，致不得作為認定事實之依據。
    ６、綜上所論，偵查中檢察官訊問證人時，未經具結下所為
        之陳述，有無證據能力，應不受刑訴法第158 條之3 規
        定拘束。惟此種被告以外之人審判外所為之陳述，就被
        告之案件如要提出於法庭中證明該陳述內容之真實性時
        ，屬傳聞證據，故應回歸刑訴法第159 條以下有關傳聞
        法則及其例外規定處理。檢訊筆錄如有合於第159 條之
        1 第2 項或同條之5 規定情形，得例外容許之。
    ７、判斷有無刑訴法第159 條之1 第2 項「顯有不可信之情
        況」，固然得考量訊問證人時是否使其具結，惟應注意
        的是，具結僅能擔保證人依其陳述時的記憶而據實陳述
        ，並不足以防止證人知覺、記憶能力及過程中所存在的
        風險，故具結只是擔保外部客觀情況是否可信的手段之
        一，並非絕對要件，縱使未經具結，如訊問時有賦予被
        告或辯護人在場詰問的機會，或有其他可供擔保可信性
        的特別情況存在，仍可容許作為傳聞法則例外。
  （二）關於證人甲○○於警詢及偵查中之陳述，有證據能力。
    １、按憲法第16條保障人民之訴訟權，就刑事被告而言，包
        含其在訴訟上應享有充分之防禦權。刑事被告詰問證人
        之權利，即屬該等權利之一，且屬憲法第8 條第1 項規
        定「非由法院依法定程序不得審問處罰」之正當法律程
        序所保障之權利。為確保被告對證人之詰問權，證人於
        審判中，應依法定程序，到場具結陳述，並接受被告之
        詰問，其陳述始得作為認定被告犯罪事實之判斷依據。
    ２、次按被告以外之人於檢察事務官、司法警察官或司法警
        察調查中所為之陳述，與審判中不符時，其先前之陳述
        具有較可信之特別情況，且為證明犯罪事實有否所必要
        者，得為證據，為刑事訴訟法第159 條之2 定有明文。
        且所稱「有較可信之特別情況」，即指相對之可信而言
        ，亦即被告以外之人，先前之陳述背景，具有特別情況
        ，而使其較審判中之陳述為可信時，例外的賦予證據能
        力；然判斷是否有可信之情況保證或相對可信之特別情
        況，純屬證據能力之審查，無關證據力之衡量，有無可
        信之情況保證或相對可信之特別情況，應就偵查或調查
        筆錄製作之背景、原因、過程等客觀事實加以觀察（最
        高法院94年度台上字第5709號判決意旨參照）。故共同
        被告就其他共同被告之案件，若已於法院審判中以證人
        身分到場具結陳述，並接受被告及其辯護人之詰問，而
        其審判中所為陳述與其於檢察事務官、司法警察官或司
        法警察調查中所為之陳述不符時，自得依刑事訴訟法第
        159 條之2 規定，判斷其於檢察事務官、司法警察官或
        司法警察調查中所為之陳述，是否具有證據能力。並可
        類推適用於檢察官偵查中以被告身分所為供述。
    ３、本案證人即共同正犯甲○○對於被告而言，屬被告以外
        之第三人，其於本院審理時以證人身分具結供證，並經
        檢察官、被告依法行交互詰問。而與其前於警詢及偵查
        中之陳述有所不符（詳後述）。然審酌其雖於本院審理
        時陳稱：對警詢及偵查中所言不知道，忘記了，若有的
        話也是警察叫伊這樣說的，因為警察說證物都有了叫伊
        承認云云（見本院卷第80頁），惟並未否認該等陳述不
        具任意性，又其於自身被訴案件審理時亦自白不諱，並
        經判處有期徒刑八月確定，再於本院訊問時坦白承認，
        且其於該時尚未衡量與被告刑事責任之利害關係，本院
        因認證人於警詢及偵查時所陳述者，具有較可信之特別
        情況，且為證明犯罪事實所必要。揆諸上開說明，證人
        甲○○於警詢及偵查中所為陳述，自得為證據。
  （三）關於贓物認領保管單、扣案鐵剪刀、查獲照片等件，有
        證據能力。
        本件檢察官、被告於本院準備程序中均未就該等證據資
        料之證據能力提出爭執，且迄於言詞辯論終結前，亦未
        主張有刑事訴訟法第159 條第1 項不得為證據之情形，
        是應認已同意上開證據作為本案證據資料，且經本院審
        酌後，上開證據資料並無不適當之情形，是揆諸同法第
        159 條之5 規定，均應具有證據能力。
  二、訊據被告固不否認有於前開時、地與證人甲○○到該路段
      後山，下山時為警查獲等事實，惟矢口否認有何犯行，辯
      稱：伊和甲○○是到現場爬山，一到現場有三個人跑走，
      甲○○撿到一包鐵管和鐵剪刀的工具，他提著我們就下山
      了（後陳稱是伊撿到鐵剪刀），剪刀不是伊帶去的，伊跟
      甲○○說有看到電纜線，可以帶下來賣，伊和甲○○警詢
      、偵查中承認是因為警察叫伊這樣講，否則就不能回家云
      云。
  三、本院查：
  （一）上揭有關證人甲○○如何騎乘機車搭載被告，至台北縣
        三峽鎮○○路○段218 號後山，再由被告持扣案鐵剪刀
        攀爬上電線桿剪斷電纜線，丟下交由證人甲○○接應，
        竊取系爭電纜線等事實，業據證人甲○○於警詢及偵查
        中證述屬實，並經證人即台電公司技術員乙○○於本院
        審理時結證明確，復有扣案電纜線、鐵剪刀在卷可佐，
        是被告確有與證人甲○○共同竊取系爭電纜線，已堪認
        定。
  （二）證人甲○○雖於本院審理時翻異前詞，證稱：當時伊要
        去土城看伊老婆，在三峽巧遇被告，他說要和伊一起去
        看伊太太，途經三峽介壽路，被告叫伊停車說要上山走
        走，後來被告先上山，伊停機車，車停好伊跟上去，沒
        看到被告，伊就在半山腰等被告，被告出來後就拿一包
        東西，裡面裝有鐵剪刀，是警察帶伊和被告上山才找到
        電纜線，那時已經被剪下來云云（見本院卷第79頁）。
        姑不論證人甲○○要自三峽前往土城探視太太，被告要
        一起前往，已不合常情；況二人途經三峽介壽路時，被
        告竟要求證人甲○○停車說要一起上山走走，且被告下
        車後未等證人甲○○停妥機車，即自行上山，復拾取路
        旁之鐵剪刀攜帶下山，亦與常理有違，顯不足採信。另
        證人甲○○於本院補充訊問時則證稱：伊另案被判有期
        徒刑八月，在該案時都承認跟被告去偷電纜線，伊現在
        也承認有偷，是伊和被告一起偷的，偷電纜線就是要賣
        而已等語（見本院卷第80至81頁）。審酌證人甲○○於
        自身被訴案件自白判刑確定，再於本院訊問時坦白承認
        ，該等證述較為可採。前開翻供之詞則有悖常理，顯係
        臨訟迴護被告之詞；被告所辯，則係卸責避就之詞，核
        與事實不符，不足採信。
  （三）綜上所述，本案事證明確，被告犯行，洵堪認定。
  四、新舊法之比較適用：
  （一）被告行為後，刑法於94年2 月2 日修正公布，並自95年
        7 月1 日施行，且刑法施行法於95年6 月14日增訂該法
        第1 條之1 規定，並同自95年7 月1 日施行。另按同於
        95年7 月1 日修正施行之刑法第2 條規定，乃係關於新
        舊法比較適用之準據法，其本身無關行為可罰性要件之
        變更，故上開法律修正施行後，如有涉及比較新舊法之
        問題，即應逕依修正後刑法第2 條第1 項規定，為「從
        舊從輕」之比較。再法律變更之比較適用，比較時應就
        罪刑有關之共犯、未遂犯、想像競合犯、牽連犯、連續
        犯、結合犯、以及累犯加重、自首減輕暨其他法定加減
        （如身分加減）與加減例等一切情形，綜其全部罪刑之
        結果而為比較；且就比較之結果，須為整體之適用，不
        能割裂分別適用各該有利於行為人之法律（最高法院95
        年度第8 次刑事庭會議決議意旨參照）。
  （二）查被告所犯涉及累犯及共同正犯等規定，僅係文字修正
        ，並非法律變更，自應適用裁判時之現行刑法規定，予
        以論處。
  五、查扣案之鐵剪刀一支，前端尖銳，材質鋼製，握把覆膠，
      對人之生命、身體易生重大危害，核屬兇器無誤。故核被
      告所為，係犯刑法第321 條第1 項第3 款之攜帶兇器竊盜
      罪。被告與甲○○二人間就前開犯行，有犯意聯絡及行為
      分擔，為共同正犯。又被告前曾於91年間，因竊盜案件，
      經本院判處有期徒刑2 月確定，並於92年7 月13日執行完
      畢，有臺灣高等法院被告前案紀錄表在卷可稽。其於受徒
      刑之執行完畢後，五年以內故意再犯本案有期徒刑以上之
      罪，為累犯，應依法加重其刑。
  六、爰審酌被告前已有多次竊盜前科、素行不佳，且甫因連續
      加重竊盜案件，經本院於94年12月21日以94年度易字第
      1533號判決處有期徒刑10月，竟於7 日後旋再犯本案，其
      犯罪之動機、目的僅為一己之私利，所竊得電纜線價值雖
      不高，但造成台電公司人員須上山修復之困擾，暨犯罪後
      飾詞狡辯、態度不佳等一切情狀，量處如主文所示之刑，
      以示懲儆。扣案鐵剪刀一支係被告所有、供犯罪所用之物
      ，依法宣告沒收。
貳、不另為無罪之諭知部分：
  一、公訴意旨另以：被告於前揭時、地竊取系爭電纜線，係供
      民生使用之公用電纜線，因認被告此部分之犯行，亦涉犯
      刑法第188 條之妨害公用事業罪嫌云云。
  二、按犯罪事實應依證據認定之，無證據不得認定犯罪事實；
      又不能證明被告犯罪者，應諭知無罪之判決，刑事訴訟法
      第154 條第2 項、第301 條第1 項分別定有明文。次按刑
      事訴訟法第161 條已於91年2 月8 日修正公布，其第1 項
      規定：檢察官就被告犯罪事實，應負舉證責任，並指出證
      明之方法。因此，檢察官對於起訴之犯罪事實，應負提出
      證據及說服之實質舉證責任。倘其所提出之證據，不足為
      被告有罪之積極證明，或其指出證明之方法，無從說服法
      院以形成被告有罪之心證，基於無罪推定之原則，自應為
      被告無罪判決之諭知（最高法院92年台上字第128 號判例
      意旨參照）。
  三、本件公訴人認被告涉犯刑法第188 條之妨害公用事業罪嫌
      ，無非係以此部分事實，業據證人乙○○於警詢時之指述
      及贓物認領保管單、查獲照片等件，為其論據。
  四、本院查：
  （一）按刑法第188 條之妨害公用事業罪，以妨害鐵路、郵務
        、電報、電話，或供公眾之用水、電氣、煤氣事業為要
        件，此所稱之妨害，指以不當方法妨礙、侵害其正常狀
        態之行為而言；考其立法目的，係為保障公眾使用上開
        列舉公用事業之利益而設，用以維護公共之安全，故於
        刑法公共危險罪章立此規定。從而其妨害行為，必足以
        危害不特定或特定多數之公眾使用上揭公用事業利益，
        始足當之，倘未達此程度而僅妨害特定少數人，除另該
        當其他犯罪構成要件，應依他罪論處外，尚難成立本罪
        （最高法院88年台上字第6831號判例意旨參照）。
  （二）查證人即台電公司技術員乙○○於本院審理時到庭結證
        稱：這條電纜線是路燈線，被剪之後沒有影響民生用電
        ，只是該盞路燈就不會亮了等語。是被告雖與證人甲○○共同竊取該電纜線，惟僅妨害特定少數人利用該盞路
        燈之人，未達危害不特定或特定多數之公眾使用公用電
        氣事業利益之程度，應僅論以加重竊盜罪，尚難成立妨
        害公用事業罪。
  五、另綜觀全卷，亦查無他積極證據足以證明被告有何公訴人
      所指此部分之犯行，揆諸首揭說明，原應諭知被告此部分
      為無罪之判決，惟公訴人認此部分之事實，與前開判決有
      罪部分之事實，有想像競合犯之裁判上一罪關係，爰不另
      為無罪之諭知，附此敘明。
據上論斷，應依刑事訴訟法第299 條第1 項前段，刑法第28條、
第321 條第1 項第3 款、第47條第1 項第1 款、第38條第1 項第
2 款，判決如主文。
本案經檢察官彭聖斐到庭執行職務。
中    華    民    國    95    年    12    月    11    日
            刑事第六庭  審判長法  官  許仕楓
                              法  官  饒金鳳
                              法  官  林鈺琅
以上正本證明與原本無異。
如不服本判決，應於送達後10日內向本院提出上訴狀（須附繕本
）。
                              書記官  林蔚然
中    華    民    國    95    年    12    月    11    日
附錄本案論罪科刑法條全文：
刑法第321 條：
  犯竊盜罪而有左列情形之一者，處六月以上、五年以下有期徒
  刑：
  一、於夜間侵入住宅或有人居住之建築物、船艦或隱匿其內而
      犯之者。
  二、毀越門扇、牆垣或其他安全設備而犯之者。
  三、攜帶兇器而犯之者。
  四、結夥三人以上而犯之者。
  五、乘火災、水災或其他災害之際而犯之者。
  六、在車站或埠頭而犯之者。
  前項之未遂犯罰之


司法院資訊處製作；財團法人民間司法改革基金會備份。
